【裁判字號】    98,交聲,1527
【裁判日期】    980831
【裁判案由】    聲明異議
【裁判全文】
臺灣高雄地方法院交通事件裁定        98年度交聲字第1527號
原處分機關  高雄市政府交通局
代  表  人  王國材
異  議  人
即受處分人  乙○○
上列受處分人因違反道路交通管理處罰條例案件，對於高雄市政
府交通局於中華民國98年5 月4 日所為之處分（原處分案號：高
市交裁字第裁32-B00000000號），聲明異議，本院裁定如下：
    主  文
異議駁回。
    理  由
一、異議意旨略以：民國98年1 月11日傍晚時分，異議人即受處
    分人乙○○所有車號E3–8779號自小客車停放玉山銀行前，
    異議人因準備出門，乃駕駛上開自小客車以倒車方式駛離前
    開停車格，異議人係女性，開車速度不敢太快，亦有開方向
    燈，突然於車子後方開來一部計程車，因未聽其鳴喇叭聲，
    才會撞到對方車子，造成雙方車損，已賠償對方車子的修理
    費新臺幣（下同）1 萬5 千餘元，發生此車禍也很不得已，
    原處分機關竟仍裁處，異議人甚覺委屈且不合理，為此提出
    本件聲明異議，請求撤銷原處分等語。
二、原處分機關高雄市政府交通局係以：異議人於98年1 月11日
    下午5 時45分許，駕駛車號E3-8779 號自小客車，在高雄市
    ○○街30號前，因有「倒車前未注意其他車輛」之違規情事
    ，經到案處理之高雄市政府警察局交通警察大隊第三中隊鹽
    埕分隊員警當場製單舉發，異議人不服提出申訴，經原舉發
    機關於98年3 月23日以高市警交五字第0980008587號函稱違
    規屬實，爰依道路交通管理處罰條例第50條第2 款裁處罰鍰
    600 元在案。
三、按倒車時不注意其他車輛或行人者，處600 元以上1,200 元
    以下罰鍰，道路交通管理處罰條例第50條第2 款定有明文；
    次按道路交通安全規則第110 條第2 款之所以規定：「汽車
    倒車時，應顯示倒車燈光或手勢後，謹慎緩慢後倒，並應注
    意其他車輛及行人。」，乃因倒車非屬常態之駕駛行為，故
    特別規定加強汽車駕駛人倒車之注意義務，故倒車之駕駛人
    於倒車前，應密切觀察並注意在倒車過程中是否會與其他車
    輛、行人衝突，而且有正常行駛之車輛在其倒車之過程中經
    過時，客觀上是否會與其所駕駛之車輛發生行車上之衝突等
    情形，假若在倒車期間，可能會與其他行進中之車輛造成行
    車上之衝突，則倒車之駕駛人即應暫緩倒退，而讓正常行駛
    中之車輛優先通行，並待無行車衝突之疑慮後，始能倒車，
    亦即在路權上，對於倒車之駕駛人而言，非倒車之一方具有
    絕對路權，倒車之一方必須禮讓非倒車之一方，即倒車之一
    方必須百分之百確認後方無人、車時，始可倒車，以避免雙
    方發生車禍。
四、經查：
(一)、本件異議人經合法通知未到庭陳述，惟其聲明異議狀內對於
    上揭時、地，因駕駛車號E3–8779號小自客車，於倒車起駛
    時，適逢證人甲○○駕駛車號515 –XZ號營業小客車，沿博
    仁街由東向西方向行駛，亦行經博仁街30號前，異議人所駕
    駛之自小客車左後車角與在其後方行駛之上揭車號營業小客
    車右前葉板、右側兩片車門之事實，均不否認，核與證人甲
    ○○於本院調查時證述之情節大致相符，並有高雄市政府警
    察局交通警察大隊98年5 月25日高市警交五字第0980016634
    號函檢附道路交通事故現場圖、道路交通事故調查報告表(一)
    、(二)、交通事故當事人談話紀錄表各1 份暨肇事現場採證照
    片6 幀在卷可稽。上揭事實，要堪認定。本件異議人確有倒
    車時不注意其他車輛或行人之違規行為甚明。
(二)、異議人雖辯稱：計程車是突然開過來，且未鳴喇叭，我才會
    撞到他等語。然其對於甲○○駕駛營業小客車確係行駛在博
    仁街車道及其自小客車係倒車起駛一節，均不否認。異議人
    既係倒車起駛，而甲○○係正常行駛於博仁街車道上，足徵
    本案之路權應係歸屬於甲○○，是縱令甲○○駕駛上開車號
    營業小客車，行經異議人車輛後方時未鳴喇叭，異議人亦應
    百分之百確認其後方無人、車時，方可倒車起駛，自不得因
    甲○○未鳴喇叭，而減免其注意及禮讓正常行駛中之車輛義
    務。參以，證人甲○○於本院調查時證稱：案發當天我開計
    程車，由博愛路右轉博仁街，並沿博仁街由東往西方向行駛
    ，開到中間的時候，異議人車子就突然倒退撞到我，我當時
    行經該處的時候，異議人突然間倒車，所以沒有看到異議人
    ，也就沒有按喇叭等語，益徵本件車輛事故之發生，確係可
    歸責於異議人倒車時，未注意其後方之人、車所致。異議人
    所辯，自無足採。
五、綜上所述，異議人確實有上開違規情事，原處分機關依道路
    交通管理處罰條例第50條第2 款、違反道路交通管理事件統
    一裁罰基準及處理細則第43條、第44條、第67條條之規定，
    裁處異議人罰鍰600 元，核無不當。本件聲明異議為無理由
    ，應予駁回。
六、據上論斷，應依道路交通案件處理辦法第19條，裁定如主文
    。
中    華    民    國    98    年    8     月    31    日
                  交通法庭  法  官  李殷君
以上正本證明與原本無異。
如不服本裁定，應於收受送達後5 日內向本院提出抗告狀。
中    華    民    國    98    年    8     月    31    日
                            書記官  李文廣


司法院資訊處製作；財團法人民間司法改革基金會備份。
